臺灣士林地方法院刑事判決
110年度訴字第480號
公  訴  人  臺灣士林地方檢察署檢察官
被      告  李其展
            楊友菊
上列被告因傷害案件，經檢察官提起公訴（110年度偵字第954號
），本院判決如下：
    主  文
李其展、楊友菊均犯傷害罪，各處拘役肆拾日，如易科罰金，均
以新臺幣壹仟元折算壹日。
　　犯 罪 事 實
一、李其展、楊友菊於民國109年11月1日下午4時許，在新北市
    八里區文化公園內，因擺攤而生糾紛，竟分別基於傷害犯意
    ，分持滑草板揮擊對方身體或頭部，致李其展受有上肢多處
    擦挫傷、瘀傷等傷害，楊友菊則受有頭皮挫傷之傷害。
二、案經李其展、楊友菊訴由新北市政府警察局蘆洲分局報告臺
    灣士林地方檢察署檢察官偵查起訴。
    理  由
壹、證據能力部分：
    本判決引用被告以外之人於審判外之陳述，雖屬傳聞證據，
    然檢察官、被告楊友菊於本院準備程序稱同意作為證據、被
    告李其展則未爭執證據能力（見本院110年度訴字第480號卷
    【下稱本院卷】第62至64頁），復被告李其展亦未於言詞辯
    論終結前爭執或聲明異議，本院審酌前開證據作成或取得狀
    況，均無非法或不當取證之情事，亦無顯不可信之情況，且
    與待證事實具有關連性，依刑事訴訟法第159條之5規定，自
    具有證據能力。又本判決其他引用資以認定事實所憑之非供
    述證據，並無證據證明係公務員違背法定程序所取得，依刑
    事訴訟法第158條之4反面解釋，亦有證據能力。
貳、實體部分：
一、本案認定犯罪事實所憑之證據及理由：
　　訊據被告李其展、楊友菊固坦承有於上開時地因擺攤問題而
    發生糾紛，且於案發後各自至醫院驗傷，經診斷分別受有前
    揭傷害等事實，惟均矢口否認有何傷害犯行，被告李其展辯
    稱：案發時是被告楊友菊先徒手推我，又用滑草板打我，我
    有用滑草板擋住她，不知道是不是她衝撞我的時候自己受傷
    的，我覺得我是正當防衛云云；被告楊友菊則辯稱：案發時
    被告李其展拿著滑草板在我攤位前販售，且走進我的攤位裡
    ，我就請他出去，他不出去，接著他就拿滑草板朝我頭部揮
    打，我就撿起地上的滑草板去抵擋他，沒有打到他，而且我
    也覺得我是正當防衛云云。經查：
（一）被告李其展、楊友菊於上開時地，確有因擺攤問題發生糾
      紛，雙方有互持滑草板，並且發生衝突，事後各自前往淡
      水馬偕紀念醫院驗傷，被告李其展經診斷受有上肢多處擦
      挫傷、瘀傷等傷害，被告楊友菊則受有頭皮挫傷之傷害等
      事實，業據被告李其展、楊友菊分別坦認在卷（見本院卷
      第60至61、65頁），核與證人即在場者周長於偵查及本院
      審理時之證述、證人即在場者蔡朱雲於本院審理時之證述
      內容均大致相符（見臺灣士林地方檢察署110年度偵字第9
      54號卷【下稱偵卷】第107至109頁；本院卷第100至102、
      133至137頁），並有被告李其展之淡水馬偕紀念醫院109
      年11月1日乙種診斷證明書1份、傷勢照片7張、被告楊友
      菊之淡水馬偕紀念醫院109年11月1日、110年1月8日乙種
      診斷證明書暨收據各1份、傷勢照片2張（見偵卷第35、37
      至39、41至47、73頁）、台灣基督長老教會馬偕醫療財團
      法人淡水馬偕紀念醫院110年11月9日馬院醫急字第110000
      6831號函檢附被告李其展、楊友菊急診病歷影本各1份在
      卷可參（見本院卷第19至44頁），是此部分之事實，首堪
      認定。
（二）被告李其展、楊友菊有互對彼此為上開傷害行為之事實，
      有下列事證資以認定：
　　1.證人即被告楊友菊於警詢、偵查及本院準備程序時均證稱
      ：案發時被告李其展跑到我的攤位裡面，我請他離開，他
      不肯離開，然後就突然拿滑草板打我頭部，並且造成我頭
      部受傷等語（見偵卷第17至19、67頁；本院卷第61頁）；
      核與證人周長於偵查時及本院審理時均證稱：被告李其展
      本來在對面賣，後來從對面走過來，就拿滑草板打被告楊
      友菊等語（見偵卷第109頁；本院卷第133至134、136頁）
      ，及證人蔡朱雲於本院審理時證稱：案發時有看到被告李
      其展拿滑草板打被告楊友菊的頭等語（見本院卷第100至1
      01頁）均大致相符，且觀之證人楊友菊之診斷證明書內容
      ，其於109年11月1日晚上7時35分許至淡水馬偕紀念醫院
      就醫，經診斷受有頭皮挫傷之傷勢，業如前述，核與證人
      楊友菊證訴遭被告李其展持滑草板攻擊頭部之受傷部位及
      遭敲擊所可能受之傷勢為鈍傷等節均無矛盾；另參以證人
      楊友菊就醫時亦主訴：被認識的人拿塑膠棒打左邊頭部等
      語，有馬偕紀念醫院急診病歷0份在卷可憑（見本院卷第3
      9頁），綜上各情以觀，證人楊友菊上開關於其遭被告李
      其展持滑草板攻擊頭部之證詞，應非子虛，堪可採信。是
      被告李其展辯稱僅用滑草板擋住證人楊友菊之攻擊，沒有
      打證人楊友菊云云，與上情不符，實難憑採。
　　2.又就被告楊友菊遭毆打後，亦有持滑草板反擊，過程中被
      告楊友菊有持滑草板揮擊到被告李其展之手部等情，業據
      證人即被告李其展於警詢及本院準備程序時則證稱：案發
      時我在新北市八里區文化公園擺攤，被告楊友菊說我擺在
      他前面，後來就有用滑草板打我，有打到我的手等語明確
      （見偵卷第9至11頁；本院卷第61頁），核與證人周長於
      偵查及本院審理時均證稱：證人李其展過來打被告楊友菊
      後，我就看到他們兩個人在那邊弄來弄去，揮來揮去，證
      人李其展打，被告楊友菊就揮，被告楊友菊也有打等語（
      見偵卷第109頁；本院卷第136至137頁）亦大致相符；復
      參酌被告楊友菊於警詢時亦自承：我有還手，我有拿起旁
      邊的滑草板去抵擋證人李其展揮過來的滑草板，我確實有
      拿滑草板揮等語（見偵卷第19頁），綜上可知，被告楊友
      菊於案發時確實有持滑草板朝被告李其展揮擊等情無誤。
      另審酌證人李其展之診斷證明書內容，其於109年11月1日
      晚上9時15分許至淡水馬偕紀念醫院就醫，經診斷受有上
      肢多處擦挫傷、瘀傷等傷勢，業如前述，核與證人李其展
      證訴遭被告楊友菊持滑草板敲擊手部之受傷部位及所可能
      受之傷勢為鈍傷或瘀傷等節亦無矛盾，又參以證人李其展
      就醫時主訴：被認識的人拿滑草板攻擊，雙手有傷口疼痛
      等語，有馬偕紀念醫院急診病歷0份在卷可參（見本院卷
      第21頁），此部分亦與證人李其展於警詢及本院準備程序
      時所述遭攻擊之主要內容相符。從而，被告楊友菊遭證人
      李其展攻擊後，確有持滑草板對證人李其展揮擊，過程中
      有打到證人李其展之手部，而致證人李其展受有上開傷勢
      等情甚明。被告楊友菊辯稱其僅有持滑草板抵擋證人李其
      展之攻擊，沒有打到證人李其展云云，亦與客觀事證不符
      ，自難憑採。
（三）被告李其展、楊友菊雖分別辯稱其等行為屬於正當防衛云
      云。然查：
　　1.按正當防衛必須對於現在不法之侵害始得為之，侵害業已
      過去，即無正當防衛可言。至彼此互毆，又必以一方初無
      傷人之行為，因排除對方不法之侵害而加以還擊，始得以
      正當防衛論。故侵害已過去後之報復行為，與無從分別何
      方為不法侵害之互毆行為，均不得主張防衛權（最高法院
      30年上字第1040號判例意旨參照）。另依一般社會經驗法
      則，互毆係屬多數動作構成單純一罪而互為攻擊之傷害行
      為，縱令一方先行出手，而還擊之一方在客觀上茍非單純
      對於現在不法之侵害為必要排除之反擊行為，因其本即有
      傷害之犯意存在，則對其互為攻擊之還手反擊行為，自無
      主張正當防衛權之餘地（最高法院84年度台非字第208號
      判決意旨參照）。是以所謂正當防衛，係指對於現時不法
      侵害行為所採取之必要防禦，行為人主觀上必須出於防衛
      之意思，且在客觀上採取必要之防衛行為，始具有阻卻違
      法之效果。
    2.查被告李其展、楊友菊於上揭時地發生爭執而產生肢體衝
      突，過程中係被告李其展先持滑草板攻擊被告楊友菊頭部
      等情，業經本院認定如上，是被告李其展上開所為，確係
      主動並基於傷害他人之意思而為之，是被告李其展辯稱所
      為僅係正當防衛乙節，顯不可採。又被告楊友菊辯稱其係
      持滑草板抵擋被告李其展之攻擊云云，惟查，證人周長於
      偵查及本院審理時均具結證稱：被告楊友菊有拿滑草板擋
      ，但也有揮來揮去，打過來打過去，有打啦等語（見偵卷
      第109頁；本院卷第136頁），復參酌被告李其展所受之傷
      勢為上肢多處擦挫傷、瘀傷等節，業如前述，並有傷勢照
      片7張在卷可參（見偵卷第41至47頁），衡情被告楊友菊
      若僅持滑草板單純抵擋攻擊，並未回擊或揮舞滑草板攻擊
      被告李其展，則被告李其展之手臂應不會受到外力撞擊而
      產生上開傷勢，顯見被告楊友菊並非被動之單純防衛抵擋
      ，而係基於傷害之犯意，所為互為攻擊之還手反擊行為，
      揆諸前揭說明，自與正當防衛之情形未合，是被告楊友菊
      前揭所辯，亦難憑採。　　　
（四）綜上所述，被告李其展、楊友菊前開辯解，顯係事後卸責
      之詞，均不足採信。本案事證明確，被告李其展、楊友菊
      之傷害犯行，均堪認定，應予依法論科。
二、論罪科刑：
（一）核被告李其展、楊友菊上開所為，均係犯刑法第277條第1
       項傷害罪。
（二）爰以行為人之責任為基礎，並審酌被告李其展、楊友菊為
      智識成熟之成年人，不思理性思考解決問題，僅因擺攤問
      題發生爭執，即率爾分持滑草板揮擊對方頭部或手部，顯
      未能尊重他人身體健康權益，所為應予非難，且被告李其
      展、楊友菊犯後均推諉卸責，否認傷害犯行，迄今亦均未
      賠償對方所受損害，難認其等有何悔意，犯後態度不佳；
      惟考量被告李其展、楊友菊前無刑事犯罪科刑紀錄，有臺
      灣高等法院被告前案紀錄表各1份在卷可參，可見其等素
      行尚可，復參酌本案係被告李其展率先攻擊後，被告楊友
      菊方還手攻擊之過程、及被告李其展所受傷勢較被告楊友
      菊之傷勢為嚴重等情節，兼衡被告李其展於本院審理時自
      陳大學畢業之教育程度、現做生意，月收入約新臺幣（下
      同）2至5萬元、未婚、需扶養母親、家境比普通還差之家
      庭生活與經濟狀況（見本院卷第143頁）；被告楊友菊於
      本院審理時自陳國小畢業之教育程度、現擺路邊攤、收入
      不穩定、現因疫情無收入需靠政府補助、需扶養2個小孩
      及領有中低收入戶證明之家庭生活與經濟狀況（見本院卷
      第143頁）等一切情狀，分別量處如主文所示之刑，並均
      諭知易科罰金之折算標準。
三、沒收部分：
    被告李其展、楊友菊本案用以攻擊對方之滑草板各1個，雖
    屬被告2人涉犯本案傷害犯行所用之物，然均未扣案且無證
    據證明現仍為被告2人所有，且滑草板非屬違禁品，沒收與
    否對於預防犯罪及公共利益或公共安全之維護，並無絕對影
    響，欠缺刑法上之重要性，爰不予宣告沒收，附此敘明。
據上論斷，應依刑事訴訟法第299條第1項前段，刑法第277條第1
項、第41條第1項前段，刑法施行法第1條之1第1項，判決如主文
。
本案經檢察官楊舒婷提起公訴，檢察官張嘉婷到庭執行職務。
中　　華　　民　　國　　111 　年　　1 　　月　　27　　日
    　　　　　　　刑事第三庭　審判長法　官　蕭文學
                                    法　官　林正忠
                  　　　　　　　　　法  官  葛名翔
以上正本證明與原本無異。
如不服本判決應於收受送達後20日內向本院提出上訴書狀，並應
敘述具體理由。其未敘述上訴理由者，應於上訴期間屆滿後20日
內向本院補提理由書（均須按他造當事人之人數附繕本）「切勿
逕送上級法院」。
                          　　　　  書記官  曾韻蒔
中　　華　　民　　國　　111 　年　　1 　　月　　27　　日
附錄本案論罪科刑法條：
中華民國刑法第277條：
傷害人之身體或健康者，處5年以下有期徒刑、拘役或50萬元以
下罰金。
犯前項之罪，因而致人於死者，處無期徒刑或7年以上有期徒刑
；致重傷者，處3年以上10年以下有期徒刑。